【裁判字號】    92,交上易,1484
【裁判日期】    920924
【裁判案由】    公共危險
【裁判全文】
臺灣高等法院臺中分院刑事判決                九十二年度交上易字第一四八四號
    上  訴  人  台灣台中地方法院檢察署檢察官
    上  訴  人
    即  被  告  甲○○
右上訴人因被告公共危險等案件，不服臺灣台中地方法院九十二年度交易字第二七九
號中華民國九十二年六月十九日第一審判決（起訴案號：臺灣台中地方法院檢察署九
十二年度偵字第八四○一號），提起上訴，本院判決如左：
    主  文
原判決關於過失傷害人部分撤銷。
甲○○因過失傷害人，致重傷，處有期徒刑陸月，如易科罰金，以參佰元折算壹日。
其餘（公共危險部分）上訴駁回。
右開撤銷改判過失傷害人致重傷所處有期徒刑陸月，與上訴駁回公共危險所處有期徒
刑貳月，應執行有期徒刑柒月，如易科罰金，以參佰元折算壹日。
    事  實
一、甲○○自民國九十二年四月二十日凌晨二時起至同日凌晨五時止，在臺中縣市某
    處ＫＴＶ包廂內飲用啤酒三瓶後，已達不能安全駕駛動力交通工具之程度，且明
    知其本身並無汽車駕駛執照，不得駕駛汽車，詎張正崑竟仍自行駕駛車牌號碼Ｂ
    Ｓ─六二０六號自小客車，沿臺中縣潭子鄉○○路由南往北方向行駛，嗣於九十
    二年四月二十日上午九時二十分許，甲○○行經臺中縣潭子鄉○○路二段一九二
    號前，理應注意車輛行駛時，駕駛人應注意車前狀況，並隨時採取必要之安全措
    施，及汽車在雙向二車道行駛時，應在遵行車道內行駛，而依當時情形並無不能
    注意之情事，竟疏未注意車前狀況，且為閃避右側車輛，貿然違規靠左逆向行駛
    ；適戊○○騎乘車牌號碼ＳＪＤ─九六０號輕型機車，沿臺中縣潭子鄉○○路由
    北往南方向行駛至前開地點；甲○○因有上開疏失因而迎面撞上依規定在自己車
    道內行駛戊○○之輕型機車，致戊○○受有頭部外傷合併蛛網膜下腔出血及嚴重
    腦挫傷、水腦症、右胸挫傷併第一肋骨骨折之傷害，並造成其殘存永久性神經障
    礙，而不會完全恢復治癒之重傷害。甲○○見肇事後，隨即報警，並於警員乙○○到達現場時，陳述車禍肇事經過自首犯罪，而接受裁判。嗣於九十二年四月二
    十日上午十時二十七分，經警測得甲○○酒後吐氣所含酒精成份每公升高達○．
    三二毫克後，始查悉上情。
二、案經被害人戊○○之配偶丙○○訴由臺中縣警察局豐原分局報請台灣台中地方法
    院檢察署檢察官偵查起訴。
    理  由
一、訊據上訴人即被告甲○○（以下簡稱被告）於警偵訊、原審審理及本院調查、審
    理時，對於右揭犯罪事實均坦承不諱，核與告訴人即戊○○之配偶丙○○指訴之
    情節相符，並有臺中縣警察局道路交通事故調查表、刑法第一百八十五條之三案
    件測試觀察紀錄表、酒精值測試單等附卷可稽。次按汽車行駛時，駕駛人應注意
    車前狀況，並隨時採取必要之安全措施；汽車在雙向二車道行駛時，應在遵行車
    道內行駛；及酒後不得駕駛汽車，道路交通安全規則第九十四條第三項、第九十
    七條第一款、第一百十四條第二款分別定有明文。被告駕車自應注意前開交通安
    全規則之規定，而依當時情形並無不能注意之情事，被告竟疏未注意以致肇事，
    使被害人戊○○受傷，其有過失甚明。又被害人戊○○受有頭部外傷合併蛛網膜
    下腔出血及嚴重腦挫傷、水腦症、右胸挫傷併第一肋骨骨折之傷害，有清泉綜合
    醫院診斷證明書一紙附卷可稽（見原審卷第十九頁），且被害人戊○○因前開傷
    害，造成其殘存永久性神經障礙，而不會完全恢復治癒等情，並有清泉綜合醫院
    九十二年八月十三日清泉字第九二○○八七號函附於本院卷可稽，則被害人戊○○於身體或健康受有重大不治之傷害，至臻明確。而被告之過失與被害人所受上
    開傷害間亦具有相當因果關係。
二、又按駕駛人於呼氣中酒精濃度達每公升零點五五毫克以上者，固得認為不能安全
    駕駛，然在此標準以下之行為，如輔以其他客觀事實得作為不能安全駕駛之判斷
    時，亦屬之，法務部八十八年五月十八日法八八檢字第００一六六九號函即同此
    旨。被告駕車前即已飲用酒類，於駕駛車輛肇事後一小時，經警測定其吐氣中所
    含酒精成分已達每公升零點三二毫克，且因人体代謝作用，被告於酒後駕車肇事
    時其酒精濃度當不止此數值，揆之前揭說明，其駕駛車輛之注意能力已因飲酒而
    較平日為低，參諸被告嗣酒後駕車，並與被害人之車發生上開碰撞，足認被告肇
    事當時顯已不能安全駕駛動力交通工具，亦堪以認定。
三、綜上所述，本案事證明確。被告涉犯過失傷害人致重傷及酒後致不能安全駕駛汽
    車而駕駛之犯行，均堪以認定。
四、查被告酒後致不能安全駕駛動力交通工具而駕駛，核其所為，係犯刑法第一百八
    十五條之三之公共危險罪；另被告駕車過失傷害致被害人重傷之行為，核其所為
    ，另犯刑法第二百八十四條第一項後段之過失傷害人致重傷罪，公訴人認此部分
    ，係涉犯同條項前段之過失傷害犯行，尚有未洽，起訴法條應予變更。又被告無
    照駕駛，且酒醉駕車致人受傷，就所犯之上開過失傷害人致重傷罪部分，均應依
    道路交通管理處罰條例第八十六條第一項規定分別加重其刑，且依法遞加重之。
    又被告於肇事後，於有偵查犯罪職權之機關或個人發覺其犯罪前，即打電話報警
    ，並於警員乙○○到現場處理時，坦承其肇事等情，業據被告供明在卷，並經證
    人即警員乙○○於本院調查時到庭證稱：我到現場後詢問後，被告承認他開車肇
    事，去之前不知何人肇事等語無誤（見本院卷九十二年八月二十五日調查訊問筆
    錄），則被告上開所為過失傷害人致重傷之行為，顯合於刑法第六十二條自首之
    規定，應依法減輕其刑，並先加而後減。
五、原審判決就被告所涉犯之過失傷害部分，對被告予以論罪科刑，固非無見，然被
    告所涉犯應係過失傷害人致重傷犯行，原審卻誤論以過失傷害之犯行；另就被告
    無照駕駛而肇事致人受傷部分，漏未依上開道路交通管理條例第八十六條第一項
    規定，予以加重其刑；且對被告該部分所為，未論以合於自首規定，並依法減輕
    其刑，均有未洽。被告上訴意旨認被害人家屬要求賠償金額過高，致無法和解，
    希能從輕量刑云云，應無理由。惟原審就該過失傷害人致重傷部分，既有上開可
    議之處，則檢察官上訴意旨指摘原審量刑過輕，應有理由，自應由本院就該部分
    及所定應執行部分予以撤銷改判。爰審酌被告之過失程度，其肇事致被害人戊○○致重傷，造成被害人家屬一輩子之創痛與經濟上之負擔，其所生危害甚鉅，且
    迄今尚未與被害人達成民事和解賠償，惟念其犯後坦承犯行，態度良好等一切情
    狀，量處如主文第二項所示之刑，並諭知易科罰金之折算標準。另被告涉犯之酒
    後致不能安全駕駛動力交通工具而駕駛之公共危險罪部分，原審審酌被告所為所
    生之危害，及其犯後坦承犯行等一切情狀，依刑法第一百八十五條之三之規定，
    將被告判處有期徒刑二月，並諭知易科罰金之折算標準。經核其認事用法及量刑
    ，均為妥適。則檢察官及被告上訴意旨猶稱原審量刑過輕或過重云云，自均不足
    取。是此部分之上訴為無理由，應予駁回。
六、再被告所犯前開過失傷害人致重傷、酒後致不能安全駕駛動力交通工具而駕駛之
    公共危險罪二罪間，犯意各別，行為互殊，應予分論併罰，爰依法定其應執行刑
    如主文第四項所示，且諭知易科罰金之折算標準。
七、據上論斷，應依刑事訴訟法第三百六十九條第一項前段、第三百六十八條、第三
    百六十四條、第二百九十九條第一項前段、第三百條，道路交通管理處罰條例第
    八十六條第一項，刑法第二百八十四條第一項後段、第六十二條前段、第五十一
    條第五款、第四十一條第一項前段、第二項，罰金罰鍰提高標準條例第一條前段
    、第二條判決如主文。
本案經檢察官丁○○到庭執行職務。
中      華      民      國      九十二      年      九      月  二十四  日
                                   臺灣高等法院臺中分院刑事第八庭
                                         審判長法  官  羅  得  村
                                               法  官  劉  榮  服
                                               法  官  黃  文  進
右正本證明與原本無異。
不得上訴。
                                               書記官  許  麗  花
中      華      民      國    九十二     年      九      月    二十五   日
附錄論罪科刑法條：
刑法第一百八十五條之三：服用毒品、麻醉藥品、酒類或其他相類之物，不能安全駕
駛動力交通工具而駕駛者，處一年以下有期徒刑、拘役或三萬元以下罰金。
刑法第二百八十四條第一項：因過失傷害人者，處六月以下有期徒刑、拘役或五百元
以下罰金。致重傷者，處一年以下有期徒刑、拘役或五百元以下罰金。
                                                                        Ｆ


司法院資訊處製作；財團法人民間司法改革基金會備份。
